【裁判字號】    98,毒抗,214
【裁判日期】    980525
【裁判案由】    毒品危害防制條例
【裁判全文】
臺灣高等法院刑事裁定                 98年度毒抗字第214號
抗  告  人
即  被  告  甲○○
                  （現在臺灣臺北看守所附設勒戒處所觀察、
上列抗告人因違反毒品危害防制條例案件，不服臺灣臺北地方法
院98年度毒聲字第219號，中華民國98年4月28日裁定（聲請案號
：臺灣臺北地方法院檢察署97年度毒偵字第3469號），提起抗告
，本院裁定如下：
    主  文
抗告駁回。
    理  由
一、按施用毒品者，於裁定送觀察、勒戒後，有繼續施用毒品之
    傾向者，由法院裁定令入戒治處所施以強制戒治，其期間為
    6 個月以上，至無繼續強制戒治之必要為止，但最長不得逾
    1年，毒品危害防制條例第20條第2項定有明文。
二、原裁定意旨略以：被告因施用第二級毒品，經臺灣臺北地方
    法院以98年度毒聲字第1 號裁定將其送觀察、勒戒後，認有
    繼續施用毒品之傾向，有臺灣臺北看守所98年4月1日北所衛
    字第0981300561號函及所附件「有無繼續施用毒品傾向證明
    書」乙份附卷可稽，聲請人聲請裁定令被告入戒治處所施以
    強制戒治，經核於法並無不符，應予准許，依毒品危害防制
    條例第20條第2 項裁定令被告入戒治處所施以強制戒治，其
    期間6 個月以上，至無繼續強制戒治之必要為止，但最長不
    得逾1 年等語。
三、抗告意旨略以：「藥物濫用（續用）成因不外乎個人心理、
    家庭環境、社會環境三大因素，以下分別說明之。1.個人心
    理因素：97年遭警方查獲時，已瞭解使用毒品的結果一定觸
    犯法律，將導致極大的代價，本人初次勒戒，並對毒品不存
    依賴，此次觸法已知不可再使用及已知悔改。2.家庭環境因
    素：家中以捕漁為業，自遭查獲後，已從臺北租屋處搬回宜
    蘭與父母同住，並每日協助父母親出海捕漁，此次勒戒二個
    月中，父母、弟妹皆來會客關心，並有書信往來聯繫，已給
    予諒解，我也已知悔改，不願再讓父母弟妹擔心。3.社會環
    境因素：決定自臺北租屋處搬回宜蘭老家，也下定決心切斷
    臺北雜亂的生活與朋友，將把重心放在父母與家業（捕漁）
    上。因初次勒戒就被判決有繼續使用傾向，需要戒治，就自
    身以上3點體認，提出抗告」云云。
四、經查：
  (一)按有無繼續施用毒品傾向之評估標準，並非完全以受勒戒人
    勒戒後之結果為準，勒戒前之各種情況，仍應作為評估之依
    據。而依勒戒處所評分說明手冊規定，係以人格特質、臨床
    徵候及環境相關因素3項合併計算分數：(1)、分數100分至71
    分，判定為有繼續施用毒品傾向。(2)、50分至0 分判定為無
    繼續施用毒品傾向。(3)、70分至51分間判定有繼續施用毒品
    傾向之原則為有下列各項之一者：1.缺乏病識感或戒治動機
    者。2.第一級毒品使用者。3.有煙毒前科者。4.有礙家庭、
    社會和諧與安寧者。若無以上各項之一，惟判定者認為個案
    「有繼續施用毒品傾向」者，應在「有無繼續施用毒品傾向
    證明書」詳細說明欄內載明，並於綜合判斷項下勾選「有繼
    續施用毒品傾向」。(4)、分數為50分以下，原本應列為「無
    繼續施用毒品傾向」，但綜合評分者根據臨床實務，有具體
    事證，認為個案「有繼續施用毒品傾向」者，以綜合評分者
    所評估為準，惟須在「有無繼續施用毒品傾向證明書」詳細
    說明欄載明具體事證。而其中之人格特質係依有無毒品犯罪
    相關司法紀錄、其他犯罪相關紀錄（竊盜、違反槍砲彈藥刀
    械管制條例、賭博、妨害自由、恐嚇、擄人勒贖、傷害、殺
    人、公共危險、搶奪、強盜、海盜、盜匪罪）、短期內再犯
    加重計分、行為觀察等項；臨床徵候係依戒斷症狀、有無多
    種藥物使用、有無注射使用、使用期間、情緒及態度等項；
    環境相關因素係依社會功能是否良好、支持系統等項，作為
    判斷分數之依據。判定者判定人格特質、臨床徵候及環境相
    關因素合計3 項分數，固係供為判定者判定「有無繼續施用
    毒品傾向」之審酌標準，但非唯一標準。綜合評分者，應根
    據臨床實務，有具體事證，認為個案「有繼續施用毒品傾向
    」者，以綜合評分者所評估為準。此有「有無繼續施用毒品
    傾向」評估標準、評分說明手冊可按，足見該評估標準已具
    相當之客觀標準，合先敘明。
  (二)本件抗告人經臺灣桃園看守所附設之勒戒處所評分結果，人
    格特質得10分、臨床徵候得40分，環境相關因素得10分，合
    計60分，綜合判斷為「有繼續施用毒品傾向」，有臺灣臺北
    看守所附設勒戒處所所附之「有無繼續施用毒品傾向證明書
    」及「有無繼續施用毒品傾向評估標準紀錄表」在卷（見臺
    灣臺北地方法院檢察署97年度毒偵字第3469號卷第60、61頁
    ）可稽，則該勒戒處所綜合評分者依個案之臨床實務及具體
    事證，判定抗告人為「有繼續施用毒品傾向」，依上開說明
    ，尚無不合。原法院裁定抗告人令入戒治處所施以強制戒治
    6 個月以上，至無繼續強制戒治之必要為止，但最長不得逾
    1 年，並無違法或不當。抗告人抗告意旨徒以其已知悔改，
    已無再施用毒品之想法，將把重心放在父母與家業上云云，
    指摘原裁定不當，並無理由，應予駁回。
據上論斷，應依刑事訴訟法第412條，裁定如主文。
中    華    民    國    98    年    5     月    25    日
                  刑事第三庭  審判長法  官  陳博志
                                    法  官  蔡聰明
                                    法  官  許文章
以上正本證明與原本無異。
不得再抗告。
                                    書記官  蔡慧娟
中    華    民    國    98    年    5     月    25    日


司法院資訊處製作；財團法人民間司法改革基金會備份。
